臺灣高雄地方法院民事判決　九十年度訴字第四三八號
　　原　　　告　　辛○○
　　法定代理人　　甲○○
　　訴訟代理人　　乙○○
　　法定代理人　　壬○○
　　被　　　告　　庚○○
　　　　　　　　　戊○○
　　　　　　　　　己○○
　　訴訟代理人　　丁○○
右當事人間損害賠償等事件，本院判決如左：
    主    文
原告之訴及其假執行之聲請均駁回。
訴訟費用由原告負擔。
    事實與理由
壹、本件被告中華銀行、庚○○、戊○○、己○○經合法通知，未於言詞辯論期日到
    場，核無民事訴訟法第三百八十六條所列各款情形，爰依原告之聲請，由其一造
    辯論而為判決。
貳、原告方面：
一、聲明：
  (一)被告中華商業銀行股份有限公司（以下簡稱中華銀行）應給付原告新台幣（下同
    ）三百八十二萬三千零四十元，及自民國九十年四月十七日起至清償日止，按年
    息百分之五計算之法定遲延利息。
  (二)被告高新商業銀行股份有限公司（以下簡稱高新銀行）應給付原告三百八十二萬
    三千零四十元，及自九十年四月十七日起至清償日止，按年息百分之五計算之法
    定遲延利息。
　(三)被告庚○○、戊○○、己○○（以下簡稱庚○○等三人）應連帶給付原告三百八
　　十二萬三千零四千元，及自九十年四月十七日起至清償日止，按年息百分之五計
　　算之法定遲延利息。
  (四)被告中華銀行、高新銀行及庚○○等三人於其中任一被告給付之範圍內，同免給
    付責任。
  (五)願供擔保，請准宣告假執行。
二、陳述：
  (一)緣原告辛○○於八十九年六月二十六日曾委任被告中華銀行之大順分行匯款，擬
    經由該行匯款三百八十二萬三千零四十元至原告於彰化銀行所開立之帳戶內，然
    因原告之疏失乃於匯款申請書上誤載「收款銀行為被告高新銀行之大公分行、帳
    號為000000000000號、收款人為辛○○」，然高新銀行大公分行於
    明知匯帳之帳號及收款人均不相符之情況下，竟於同日將系爭匯款存入訴外人陳
    張秀英於高新銀行所開設之活期存款帳戶內（帳號為000000000000
    ），而中華銀行大順分行亦未依銀行作業之規定，積極要求高新銀行進行退匯，
    更於原告無任何指示之情況下，任憑高新銀行將系爭匯款匯入陳張秀英之帳戶內
    ，該匯款並立即遭豐銀證券股份有限公司（以下簡稱豐銀證券）扣付陳張秀英交
    割股票之款項，致原告蒙受重大損失。
  (二)原告與被告中華銀行間之法律關係：
  　按銀行法第三條第十四款規定：代理收付款項屬銀行業務範圍，而其受客戶之委
    託，代向第三人收取金錢或代付金錢予第三人之業務，其法律性質，屬銀行與客
    戶問之委任契約，兩者之權利義務，除契約別有約定者外，應適用民法有關委任
    契約之規定。金融機構如因處理此種業務而有過失，或因逾越權限之行為，致生
    損害於客戶時，對於客戶應負賠償之責，此觀民法第五百三十五條、第五百四十
    四條第一項自明，最高法院八十二年台上字第二八一八號判例意旨參照。是本件
    被告中華銀行大順分行既受原告之委託辦理匯款，兩者間即成立委任契約，是中
    華銀行於收款行（即被告高新銀行大公分行）通知收款帳號、收款人有誤，且通
    知原告不著時，本即應依銀行匯款作業規定通知收款行進行退匯，或等待原告之
    指示，或依原告配偶所代原告之要求依規定先行退匯，然其卻未依前揭作業規定
    及原告配偶代原告所為之指示辦理退匯，反據高新銀行承辦人員及豐銀證券人員
    之告知以先存入再補正之便宜行事方式，任憑高新銀行大公分行將系爭匯款，於
    帳號、收款入不符之情況下，仍存入陳張秀英之帳戶內，並遭豐銀證券公司扣繳
    陳張秀英當日應支付之股票交割款，直至原告向其催討，其始於八十九年七月十
    四日以８９中銀順字第八九○四一號函請高新銀行依規定辦理並為退匯，是原告
    所受有如匯款金額三百八十二萬三千零四十元之損失，被告中華銀行對此顯有過
    失，故原告自得依民法第五百三十五條、第五百四十四條規定，請求被告中華銀
    行負損害賠償責任。
  (三)原告與被告高新銀行間之法律關係：
  因原告委任被告中華銀行大順分行代為匯款，中華銀行再委任被告高新銀行大公
    分行代收匯款並匯入收款人之帳號內，則原告與高新銀行間即成立複委任之法律
    關係，原告就將匯款存入收款人帳戶之委任事務部分，對於高新銀行即有直接之
    請求權。從而，被告高新銀行明知收款帳號及收款人不符時，即不得將匯款存入
    ，竟仍逾越權限而付款，將原告所匯之三百八十二萬三千零四十元存入陳張秀英
    之帳戶內，並因此遭豐銀證券公司予以扣繳股票交割款，故依民法第五百四十四
    條之規定，被告高新銀行即應對原告負損害賠償之責，原告自得向其請求如匯款
    金額之損害賠償。
  又按因故意或過失不法侵害他人之權利者，負損害賠償責任，民法第一百八十四
    條第一項定有明文。本件被告高新銀行，既明知依銀行作業規定，於匯款受款人
    及帳號不符之情形時不得撥付匯款，然卻將系爭匯款存入帳號、收款人不相符合
    之陳張秀英之帳戶內，其顯有故意侵害原告之權利，是原告亦得依該規定，請求
    被告高新銀行負賠償損害責任。
  (四)原告與庚○○、戊○○、己○○間之法律關係：
　　按無法律上之原因而受利益，致他人受損害者，應返還其利益，民法第一百七十
　　九條前段定有明文。是原告既非欲將系爭匯款存入陳張秀英位於高新銀行大公分
　　行之帳戶內，兩者間亦無任何匯款之原因關係存在，是陳張秀英因中華銀行及高
　　新銀行之作業疏失，受有系爭匯款之利益，其自應依不當得利之規定，負返還該
　　利益之義務。又陳張秀英既已於八十九年七月四日死亡，其配偶張丁○○則已依
　　法拋棄繼承，其子女庚○○、戊○○、己○○亦已依法為限定繼承，然被告庚○○等三人仍應就其等所繼承陳張秀英之財產範圍內，連帶對原告負不當得利之返
　　還之責。
  (五)再按數債務人具有同一目的，本於各別之發生原因，對債權人各負全部給付之義
    務，因債務人中一人為給付，他債務人即同負其責任之債務，為不真正連帶債務
    。是本件被告中華銀行、高新銀行及庚○○等三人，雖各本於上開不同之法律關
    係，對原告負損害賠償或返還不當得利暨其法定遲延利息之責，則其等間即成立
    不真正連帶債務，原告自得同時對所有被告請求給付如系爭匯款之金額及其法定
    遲延利息，惟若任一被告先為給付，則在其給付之範圍內，其他被告則同免給付
    責任。
三、對被告抗辯之陳述：
  (一)高新銀行係於原告匯款當日下午五點多，即將該筆匯款解入陳張秀英之帳戶內，
    惟被告高新銀行卻陳述豐銀證券之營業員丙○○係於下午七點多始至原告處查證
    ，是縱高新銀行所述為真實，其於時間上亦係先匯入再行確認，仍已違反匯款作
    業流程，況實際上丙○○與原告並無任何關係，原告不可能指示他向高新銀行為
    確認，其亦無至原告住宅處請求確認。是原告若同意更正，自會向中華銀行或高
    新銀行人員指示，並依作業規定於匯款單上載明並簽認，惟本件均無該確認行為
    ，足認係高新銀行之人員擅自為該存入行為。
  (二)又原告與訴外人陳張秀英間確有金錢之往來，然陳張秀英於事後所匯給原告之款
    項，與本件匯款並無相關，因陳張秀英截至六月二十三日尚積欠原告五百餘萬元
    。且豐銀證券以系爭匯款扣抵陳張秀英之交割款所代購之股票，直至八十九年九
    月份始經由安泰公司處理，故可證陳張秀英所匯給原告之款項亦非該代購股票所
    賣出之股款。
  (三)再本件匯款之數額與陳張秀英當日所應繳納之股款數額並不相同，故若原告欲借
    款予陳張秀英，豈有金額不符之情形發生，且當日另有一筆三千五百元之匯款匯
    入陳張秀英之帳戶內而補足交割款，故顯然原告並非欲將該匯款借予陳張秀英。
　(四)況自陳張秀英之配偶丁○○即陳文吟三人之訴訟代理人到庭所陳稱：「當天我與
　　陳張秀英因為股票無法交割，去向人家借錢，後來陳張秀英跟我說該交割款已經
　　順利補足，我們立刻要將該筆匯款退還給他人」等語，且丁○○並以存證信函通
　　知被告中華銀行及高新銀行「本人及太太皆未向黃先生借用該筆款項」，足證原
　　告並非欲匯款予陳張秀英。
  (五)關於高新銀行所提出之錄音帶充滿雜訊，且疑以剪接之方式完成，在經過本院現
    場勘驗後，更可證被告高新銀行之譯文有許多未實際登載之處，故該錄音帶並不
    足為合法證據，縱認該錄音與譯文相符，該譯文內容亦不足為本件原告確實欲將
    系爭匯款匯入陳張秀英帳戶內之證明。況自丙○○及吳恭舜之證述，亦堪證高新
    銀行所辯稱丙○○已於當日下午七時至原告住宅向其確認等語不足採。
參、被告中華銀行部分：被告中華銀行未於最後言詞辯論期日到場，然據曾到場之聲
    明及陳述為：
一、聲明：
　(一)原告之訴駁回。
  (二)如受不利之判決，願供擔保請准宣告免為假執行。
二、陳述：
  (一)本件匯款申請書上之解款行、收款人、匯款人、帳號等均為原告所自填，此業據
    原告所自承在卷，而被告中華銀行之承辦人員，不管係登錄者、傳送者，完全本
    於所有匯款之相關程序，且均依照原告之指示，被告中華銀行並無任何過失可言
    。
  (二)再同案被告高新銀行於發現匯款資料不符後，固已與中華銀行匯款銀行連繫，而
    中華銀行亦積極找尋原告未著，並隨即函請被告高新銀行退匯，故中華銀行之作
    業堪稱完全依照銀行作業程序，無任何疏失。
肆、被告高新銀行部分：
一、聲明：
　(一)原告之訴駁回。
  (二)如受不利之判決，願供擔保請准宣告免為假執行。
二、陳述：
  (一)本件事實之經過乃為原告辛○○於八十九年六月二十六日，至中華銀行大順分行
    辦理匯款，解款行為被告高新銀行大公分行，收款人帳號為000000000
    000號，收款人名稱為辛○○，金額為三百八十二萬三千零四十元。而被告高
    新銀行承辦本件匯款之人員於當日下午四時二十三分接受該件匯款後，即發現匯
    款人所寫之收款人在被告高新銀行並無開立帳號，惟原告於匯款申請書上所載之
    收款人帳號，與訴外人陳張秀英於被告高新銀行所開立、用以與豐銀證券約定股
    票交割款扣繳之帳戶、號碼為000000000000號之帳號，僅於最後末
    尾號碼相差一號，而陳張秀英因委託豐銀證券購入股票而須繳納之股票交割款餘
    額三百八十二萬七千零四十元，亦於原告匯款當日為最後交割日。而依高新銀行
    對於匯入款之作業流程，大可區皆為「自動入帳」及「非自動入帳」二種，如匯
    入款申請書所載之帳號、姓名、解款行代號均正確時，則自動入帳；反之，若有
    任何一項不相符時，則無法則無法自動入帳，被告銀行承辦人員應即為下列手續
    ：(1)徵詢匯款銀行是否以「一般通訊」之方式更正匯款資料，憑以入帳；(2)如匯
    款行不以「一般通訊」方式更正，承辦人員應以其他方式查詢，若足以證明匯款
    人係誤載，而願更正，則予以入帳；若以其他方式無法查證，則予以退匯。故高
    新銀行大公分行承辦系爭匯款解款事宜之人員，一經發現系爭匯款單有資料不符
    之情事，即立即向匯款行即中華銀行徵詢匯款人即原告本意是否欲匯入高新銀行
    大公分行之存戶陳張秀英之帳戶內，惟未獲答覆。又因原告與陳張秀英本即有資
    金之往來，以供陳張秀英股票交割款之用，且皆以中華銀行大順分行為匯款行，
    被告高新銀行大公行分為解款行之模式，由原告匯款至陳張秀英之帳戶（帳號為
    00000000000號）內，故依循該等二人之交易慣例，且陳張秀英當日
    亦確有股票交割款待繳納，是本件匯入款項即應係原告擬借予陳張秀英繳納購買
    股票之金額。被告高新銀行之承辦人員於是再向豐銀證券查證，經長久以來處理
    原告與陳張秀英間股票交割款借貸事宜之癸○○○○○○丙○○親自以電話及於
    是日下午七時親自向匯款人即原告確認，再經由丙○○轉述原告表示該收款人及
    收款帳戶為誤載，其意係為將該筆匯款匯入陳張秀英之帳戶內，並請被告高新銀
    行大公分行將該款項入帳，以便陳張秀英完成股票交割手續，翌日將再至中華銀
    行更正匯款單上之筆誤。被告高新銀行大公分行承辦人員確認無誤後，始將上開
    匯款入帳，完全符合銀行之匯入款作業程序，更符合匯款人即原告之委託真意。
  (二)本件原告匯款之真意，更可自下列事項得知：
  原告並未曾在高新銀行開立任何帳戶，惟其卻分別自八十九年一月十三日及二十
    五日起，與陳張秀英及其配偶丁○○間有多筆高額之資金往來，用以供作陳氏夫
    妻買賣股票之用，且原告每以中華銀行大順分行為匯款銀行，匯款至丁○○及陳
    張陳秀英於高新銀行大公分行所開立之帳戶內（帳號分別為000000000
    000號及000000000000號），作為匯款當日購買股票之資金，其
    後再由丁○○及陳張秀英將轉賣股票之價金匯入原告在中華銀行大順分行或彰化
    銀行高雄分行之帳戶中。是原告既未在被告高新銀行大公分行開立任何帳戶，卻
    曾有高達一百五十餘次匯款入高新銀行大公分行之情形，故其至中華銀行大順分
    行匯款入大公分行之目的即係為匯款予訴外人丁○○或陳張秀英，供作買賣股票
    之用。又因豐銀證券之營業員丙○○，於知悉原告辛○○匯入系爭匯款至陳張秀
    英之帳戶後，距陳張秀英應給付之交割款尚有三千五百元之差額，又因當時已過
    高新銀行可現金入帳之時間，為使陳張秀英得以順利交割股票，遂委託同為癸○○○○○○之洪淑真於八十九年六月二十六日下午四時三十分許，以訴外人陳福
    興在高新銀行之000000000000號帳號轉帳三千五百元入陳張秀英之
    帳戶內。
  又原告並未曾在高新銀行大公分行開立帳戶，已如上述，然原告卻於系爭匯款申
    請書上載明收款人為其自己，故顯然原告係誤載自己之名字於該收款人一欄內。
  再訴外人陳張秀英復於系爭匯款之翌日即八十九年六月二十七日及二十八日，以
    賣出之股票價金分別退還原告一百二十三萬二千元及一百三十八萬一千元，並以
    被告高新銀行為匯款銀行，分別匯入原告於中華銀行大公分行所開立之0000
    0000000000號之帳戶內。
  綜上所述，原告辛○○實為提供陳氏夫妻買賣股票資金之人，而丙○○則為豐銀
    證券專門處理陳氏夫妻股票投資事宜之營業員，為便利股票交割，當陳氏夫妻設
　　於高新銀行之帳戶餘額不足交割款時，歷次均由丙○○聯絡原告，再由原告至中
　　華銀行大順分行匯款入陳氏夫妻之帳戶內，並由陳氏夫妻於借款當次之股票交割
　　日後第三天或第四天，將所借金額及利息還給原告，是參以被告高新銀行所提出
　　豐銀證券所錄其營業員丙○○與原告之錄音譯文，可知丙○○自八十九年六月二
　　十二日起，即不斷通知原告，陳張秀英之交割款尚短少三百八十二萬七千零四十
　　元，而原告亦已應允將於星期一即八十九年六月二十六日，將同額之款項匯入陳
　　張秀英於高新銀行之帳戶內，且丙○○嗣後復於八十九年六月二十六日因原告匯
　　款筆誤一事聯絡原告，而原告亦表示將去匯款銀行更改，及與中華銀行大順分行
　　之經理熟稔，僅需電話中更改即可等語，足證原告自始至終即係欲將該筆匯款匯
　　入陳張秀英於高新銀行大公分行所開設之帳戶內，用以供其股票款交割之用。
  (二)惟原告嗣後雖未依約於匯款翌日至中華銀行更正上開匯款單上之筆誤，然其亦未
    向被告高新銀行及中華銀行表示匯款錯誤，卻直至訴外人陳張秀英於八十九年七
    月四日自殺身亡後，原告始於同年月十八日具狀向中華民國消費者保護協會申訴
    本件匯款案，並於九十年二月二十一日提起本件訴訟。然原告本意即欲將忽該匯
    款匯入陳張秀英設於高新銀行大公分行之系爭帳號中，以利訴外人陳張秀英得在
    繳款期限截止之際順利交割股票，而高新銀行大公分行亦遵其指示而全數匯入，
    俾陳張秀英得以順利買得光罩與日月光之股票，原告自無受有任何財產上之損失
    。
伍、被告庚○○等三人部分：其等雖未於最後言詞辯論期日到場，惟據其曾到場之聲
    明及陳述為：
一、聲明：
　(一)原告之訴駁回。
  (二)如受不利之判決，願供擔保請准宣告免為假執行。
二、陳述：
　(一)陳張秀英並未向原告借款交割股票，至原告所匯系爭款項亦非要匯入陳張秀英之
　　帳戶內，此觀原告所寫之帳號與收款人均不相符合即可知，故本件應係被告高新
　　銀行作業錯誤所致。就前述誤為匯款一事，陳張秀英之配偶丁○○業於事發後以
　　高雄四十一支郵局存證信函第六四八號通知高新銀行及中華銀行，用以澄清陳張
　　秀英於原告匯款當日並未向原告借款，更未請求將系爭匯款匯入陳張秀英於高新
　　銀行大公分行之帳戶內。
  (二)是中華銀行、高新銀行既發現該匯款之帳號及收款人不相符點，即不應將該筆匯
    款撥入陳張秀英之帳入內，並因此遭豐銀證券公司扣繳陳張秀英應支付之股款，
    因陳張秀英當日若無款可供交割，僅為違約交割而已，該筆款項應不致遭扣款，
    所以本件責任即應在中華銀行及高新銀行，與被告庚○○等三人無關，其等自無
    給付義務。
  (三)至因系爭匯款遭扣款所順利交割之股票，至八十九年九月二十五日已經安泰證券
    金融股份有限公司予以處分，扣除融資金、利息、手續費、證交稅後，僅剩五萬
    五千六百八十六元。
陸、兩造不爭執部分：
一、原告於八十九年六月二十六日至被告中華銀行之大順分行匯款，匯款金額為三百
    八十二萬三千零四十元，其於匯款申請書上載明「收款銀行為被告高新銀行之大
    公分行、帳號為000000000000號、收款人為辛○○」，此有系爭匯
    款申請書在卷可憑。
二、高新銀行大公分行於當日將系爭匯款匯入訴外人陳張秀英於高新銀行所開設之活
    期存款帳戶內（帳號為000000000000，以下簡稱系爭帳戶）。
三、原告匯款當日，系爭陳張秀英之帳戶內尚有三百一十一萬九千五百五十六元，其
    於八十九年六月二十三日則買進「光罩」、「日月光」、「鴻海」之股票共計六
    百九十四萬六千零九十七元，扣除上開帳戶餘額，待交割不足款項為三百八十二
    萬六千五百二十九元。而原告匯款當日，除有系爭匯款匯入系爭帳戶外，尚有豐
    銀證券之營業員洪淑貞自其客戶陳福興於高新銀行大新分行所開立之帳戶（帳戶
    號碼為000000000000號）內，匯款三千五百元至系爭帳戶內。豐銀
    證券並於當日連同陳張秀英之帳戶餘額、系爭匯款、另外三千五百元之匯款，予
    以扣繳股票交割款，此亦為兩造所不爭執。
四、陳張秀英於八十九年六月二十七日、二十八日，分別至高新銀行大公分行，匯款
    一百二十三萬二千零三十元及一百三十八萬一千元至原告於中華銀行大順分行所
    開立、帳號為00000000000000號之帳戶內，此並有被告高新銀行
    所提出之二份存摺存取款條、匯款申請書等資料在卷足參。
五、陳張秀英於八十九年七月四日死亡，其配偶丁○○已於八十九年八月三十一日依
    法拋棄繼承、其子女即被告陳文吟等三人亦於八十九年十月二日依法向本院為限
    定繼承之聲請，本院則於八十九年十月十日以八十九年度繼字第七九一號裁定命
    其等應依法為公示催告，陳文吟三人業於九十年一月三日將該公示催告登載於新
    聞紙，此並經本院審認本院八十九年度繼字第七○四號、第七九一號案卷無誤。
柒、本件得心證之理由：茲本件原告因認其於匯款申請書上有所誤載，故匯款銀行即
    中華銀行及解款銀行即高新銀行，於原告未為更正之情況下，即應立即退匯，惟
    中華銀行卻不依照規定促請高新銀行辦理退匯、高新銀行亦於明知資料不符時，
    仍逕將匯款匯入相符之陳張秀英帳戶內，致原告受有損害，被告則以前開情詞為
    辯，是本件首應審酌者即為：(一)原告就系爭匯款究係欲匯入何家銀行、何人之帳
    戶內？其匯款之原意為何？(二)豐銀證券之營業員丙○○是否於原告匯款後，確實
    得到原告之指示，並轉知高新銀行該筆匯款欲匯入陳張秀英於高新銀行大公分行
    之帳戶內？(三)原告請求被告給付，是否有據？
一、經查，原告主張其本欲將系爭匯款匯入彰化銀行之自己帳戶內，然經本院於九十
    一年一月二十二日行言詞辯論程序時，當庭命原告之訴訟代理人確認究為何家彰
    化銀行之帳戶內（此可參當日之言詞辯論筆錄第四頁），惟原告或其訴訟代理人
    卻遲至本件言詞辯論終結時，仍未就此提出任何陳述或文件資料以供參酌，是原
    告是否確欲匯入彰化銀行之何家分行、何人之帳戶內，已有可疑；且本院更無法
    審認該彰化銀行之帳戶號碼是否與原告在系爭匯款申請書上所填載之帳號（00
    0000000000號）相同，而無法辯認原告所述其誤填該匯款申請書之範
    圍，是否包括收款銀行及帳號。再原告若確有錯填匯款申請書上之收款銀行之情
    形，則其應不致於就帳號亦一併誤載，故原告既無法證明其原意係欲將系爭匯款
    匯入彰化銀行之何家分行或除高新銀行以外之銀行，即應認原告之本意係欲以其
    所填載於匯款申請書上之高新銀行大公分行為收款銀行。再原告亦不否認其於高
    新銀行大公分行並無開立任何帳戶，故原告於匯款申請書上所載之收款人為其自
    己之姓名，顯可認該部分確為原告之誤載，原告應係以於高新銀行大公分行有開
    立帳戶者，為其匯款之對象；又所謂之帳戶號碼，其前三碼多為該金融機構之分
    行別、其後則為科目別、流水號、最後為檢查號或其他，故匯款人僅須填寫欲匯
    入之收款銀行及收款帳號，即得特定其所欲入之銀行帳戶為何，至收款人姓名僅
    係供核對之資料而已。是原告既係誤載於高新銀行大公分行並不存在之收款人姓
    名，而其所填載之收款銀行及收款帳號，即得特定其欲匯款之對象，故該誤載之
    收款人姓名，本即得視為贅餘之記載，且無核對之價值。
二、再查，原告與陳張秀英間本即有資金之往來，以供陳張秀英購買股票交割款之用
    ，且原告多以中華銀行大順分行為匯款銀行、高新銀行大公分行為解款銀行，匯
    入陳張秀英於高新銀行大公分行所開立之帳戶號碼為000000000000
    號內，此亦為原告所不爭執（此可參本院九十一年一月二十二日之言詞辯論筆錄
    第三頁），且有被告高新銀行所提出之交易明細表可證，堪信為真實。是可認該
    模式確為原告與陳張秀英間資金往來之交易習慣。再原告於匯款申請書上所填載
    之帳號為00000000000「六」號、而陳張秀英之帳號為000000
    00000「○」號，兩者僅於最後一號尾碼不同，然該尾碼就阿拉伯數字之記
    載方式而言，「６」與「０」極為近似，稍有不慎即有誤認、誤寫之虞；另參以
    證人即豐銀證券負責處理原告與陳張秀英間資金往來之營業員丙○○到場所證述
    ：「（是否知悉陳張秀英與原告有何關係？）他們兩人間有資金調度的關係」、
    「（是否曾經打電話給原告？）有，陳張秀英於欠缺股票交割款時，會請我打電
    話給原告，請原告將不足款項借給陳張秀英」等語（參本院九十年五月八日之言
    詞辯論筆錄第六頁、第七頁）及「（八十九年六月二十六日當天，為何談論到陳
    張秀英？）陳張秀英曾經向原告借過錢，因為股票交割，陳張秀英比較忙時，會
    請我代勞。當天是因為陳張秀英向原告調錢，為了股票交割款，我會告知客戶要
    交割的金額。．．．．」、「（原告是否有明確表示將款項借給陳張秀英？）原
    告不願意借給陳張秀英，但一開始匯款的意思，並不是很願意借錢給陳張秀英，
    我前一天有跟原告說陳張秀英有一筆匯款要交割請他匯款」、「（是否知道原告
    匯此筆款項？）我有告知原告匯款金額」、「（九十年六月二十六日是否有與原
    告去中華銀行？）有，我問原告是否要借款給陳張秀英，但原告不是很願意，但
    最後確實有去匯款」等語（參本院九十一年五月七日之言詞辯論筆錄第六頁、第
    八頁、第九頁），可證原告與陳張秀英間確有股款交割之資金往來，且皆透過證
    人丙○○為聯絡，且就陳張秀英於八十九年六月二十六日尚欠一筆股票交割款之
    事宜，亦由丙○○轉知原告，且告知應匯款金額，縱使原告起初並不願意借款，
    但其確實於最後親至中華銀行為該筆匯款等情；又原告於匯款當日，陳張秀英所
    不足之交割款雖為三百八十二萬六千五百二十九元，與原告所匯之金額三百八十
    二萬三千零四十元，並非完全相符，然其所差不多，並不礙原告欲將系爭匯款借
    給陳張秀英之真意。準此而論，原告在高新銀行大公分行既無開立帳戶、其與陳
    張秀英之交易模式亦係自中華銀行大順分行匯款至陳張秀英於高新銀行大公分行
    之帳戶號碼為000000000000內，而癸○○○○○○丙○○亦於原告
    匯款前告知陳張秀英欲借款支付股票交割款之事宜，原告復於匯款申請書上所載
    之帳號僅於尾號與陳張秀英之帳號有「６」與「０」之差異，且原告所匯之款項
    亦與該股票交割款數額所差不多，是足認被告高新銀行所稱原告匯款之原意本即
    欲借款給陳張秀英一節為真實；至被告陳文吟第三人之訴訟代理人即陳張秀英之
    配偶到庭所陳述及其所用以通知被告中華銀行、高新銀行之存證信函，雖一再否
    認該借款事實之存在，惟其顯有迴護原告之意，不足採信。
三、再查，被告高新銀行所提出對錄音帶及其於九十一年五月九日所提出之錄音譯文
    ，經本院當庭勘驗，原告與證人丙○○皆承認關於錄音帶中之男聲確為原告、女
    聲則為丙○○（參本院九十一年五月七日之言詞辯論筆錄第四頁至第六頁），另
    丙○○復證述關於譯文中所載之「張」係指陳張秀英（參本院九十一年五月二十
    八日之言詞辯論筆錄第三頁）；原告訴訟代理人、高新銀行訴訟代理人與證人丙○○亦於本院在九十一年五月七日言詞辯論程序當庭勘驗時，一一就譯文及錄音
    為核對，其中雖有許多對話未載於譯文上，然該部分多與系爭事件無關，是並不
    影響該譯文之證據力。故參以譯文第十六頁關於陳張秀英與丙○○之對話：「張
    ：喂，金主現在還沒來幫我換，人家台北一直在催。邱．．．是匯款匯錯，我要
    找那個人，結果我晚上找他找到六、七點多，他說他手機沒電池，我不知道他會
    名字寫錯，他匯款不曉得名字為什麼會寫錯，他可能是叫人家去匯的啦！寫錯我
    就是要打電話叫他去改，找不到人，以前很少發生這種錯，剛好昨天哪！不知道
    ，我想他應該會匯對，不曉得」、「張：前天台北一直打那隻電話。邱：我現在
    還在那個客戶家啦，可是他老婆說是要找到他才敢改，他說他今天會去改，他說
    他會去銀行改，他跟銀行很熟，他跟那個經理出去，他說他打電話去改就好了」
    等語，足證原告於系爭匯款後，丙○○確親自原告之家中，請求確認匯款資料，
    兩人並系爭匯款資料誤載部分有所交涉，原告並告知丙○○確有誤載之情形，並
    願將該資料予以更改等情。證人丙○○就此部分於本院之證述雖予以否認，然顯
    有迴護原告之意，不足採信。況查，陳張秀英於系爭匯款事件後，亦於八十九年
    六月二十七日及二十八日，自其於高新銀行所開立之帳戶分別提領一百二十三萬
    二千零三十元及一百三十八萬一千零三十元，再委託高新銀行大公分行轉匯入原
    告中華銀行大順分行所開立之帳戶內，是該還款行為，顯然符合陳張秀英與原告
    間之交易習慣，且因股票交易非立即可就，尚須視當日之行情、經濟之情況予以
    衡量買進、賣出之狀態，是陳張秀英自不可能於股票交割後，馬上將原股票全部
    賣出，並以該股款償還原告，縱以原股票再為賣出，其數額亦與交割款有所不符
    ，故陳張秀英嗣後所償還之款項雖與系爭匯款金額不同，仍不礙原告係將系爭匯
    款借予陳張秀英之認定。至豐銀證券之營業員洪淑貞，為補足陳張秀英之交割款
    ，另自訴外人陳福興於高新銀行大公分行所開立之帳戶內，匯款三千五百元至陳
    張秀英之帳戶內，乃證券營業員為順利完成客戶之股票交割所為之補足行為，其
    與原告是否欲將系爭匯款借給陳張秀英並無相關。
四、按銀行法第三條第十四款規定：代理收付款項屬銀行業務範圍，而其受客戶之委
    託，代向第三人收取金錢或代付金錢予第三人之業務，其法律性質，屬銀行與客
    戶問之委任契約，兩者之權利義務，除契約別有約定者外，應適用民法有關委任
    契約之規定。金融機構如因處理此種業務而有過失，或因逾越權限之行為，致生
    損害於客戶時，對於客戶應負賠償之，此觀民法第五百三十五條、第五百四十四
    條第一項自明，最高法院八十二年台上字第二八一八號判例意旨參照。再按受任
    人處理委任事務，應依委任人之指示；受任人應自己處理委任事務。但經委任人
    之同意或另有習慣，或有不得已之事由者，得使第三人代為處理；受任人使第三
    人代為處理委任事務者，委任人對於第三人關於委任事務之履行有直接請求權，
    此為民法第五百三十五條前段、第五百三十六條、第五百三十九條定有明文。從
    而，本件原告至中華銀行大順分行匯款至高新銀行大公分行，依上開判例及法條
    意旨，原告與中華銀行即成立委任關係，且因高新銀行大公分行係原告親自載明
    於匯款申請書上之收款銀行，故可認高新銀行與原告間即成立複委任關係。受任
    人及複受任人皆應依委任人即原告之指示處理委任事務，原告並得直接請求高新
    銀行履行委任事務。至中華銀行或高新銀行內部就匯款程序之作業規定，若與原
    告之指示相悖時，仍應以原告之指示為據。即中華銀行或高新銀行於處理系爭匯
    款委任事務時，縱有違背該內部作業規定，惟若不違原告匯款之真意及指示，即
    無任何債務不履行之責任可言。是查：
  (一)中華銀行僅為匯款銀行，其於客戶填寫匯款申請書後，並無法查知該匯款申請書
    上之資料是否相符，是其遵照原告之委任指示將系爭款項匯給高新銀行大公分行
    ，並無任何違誤；況原告自匯款前、匯款時至匯款後，皆係本於將系爭匯款借給
    陳張秀英之真意，故中華銀行於該匯款程序上，確無任何錯誤，該委任事務亦已
    完成，其對原告已無何委任債務存在。至其被告高新銀行大公分行通知中華銀行
    收款帳號、收款人有誤，而通知原告不著時，因原告並無變更其指示，且原告本
    即欲將匯款匯入陳張秀英之帳戶內，故亦無急迫之情事，可推定原告若知有此情
    事亦允許變更原告之指示而予退匯，是中華銀行自不得依民法第五百三十六條之
    規定，變更原告之指示而請求高新銀行退匯。從而，足證中華銀行就委任事務之
    處理並無任何過失，或逾越權限之行為。
  (二)再查，高新銀行為解款銀行，對於該匯款立於複受任人之地位，其就委任事務之
    處理，亦應本於委任人即原告之指示進行，是原告既係欲將系爭匯款匯入陳張秀
    英之帳戶內，且高新銀行本即為處理原告與陳張秀英間資金往來之解款行及匯款
    行，對於兩造之交易模式，知之甚詳，是堪認高新銀行於收受該匯款申請書之委
    任指示後，即認該匯款係欲匯入陳張秀英之帳戶內，至其就因原告填載之帳號與
    收款人資料不符，而通知中華銀行及豐銀證券並積極尋找原告之行為，僅為其內
    部之作業規定，且為再為確認之性質，與原告原所為之委任指示並無衝突，是高
    新銀行將該款項匯入陳張秀英之帳戶內，完全係遵照原告之指示，況經常處理原
    告及陳張秀英間資金往來之癸○○○○○○丙○○，其轉述原告該匯款之目的即
    係為借款予陳張秀英，並願更改該匯款資料之行為，亦已構成代理或至少表現代
    理原告之情況，故高新銀行於收到丙○○之再確認後，更可認其解款行為並無所
    誤，該委任事務即已完成，縱使原告嗣後並未確實更改該匯款申請書上所為誤寫
    之資料，其對原告已無何委任債務存在。故原告既無變更其委任指示，且原告本
    即欲將匯款匯入陳張秀英之帳戶內，故亦無急迫之情事，可推定原告若知有此情
    事亦允許變更原告之指示而予退匯，是高新銀行自不得於收受匯款後，或於被告
    中華銀行發函通知後，依民法第五百三十六條之規定，變更原告之指示予以退匯
    。從而，足證高新銀行就委任事務之處理並無任何過失，或逾越權限之行為，其
    對於原告並無發生受任人之損害賠償責任。更無故意過失不法侵害原告權利之情
    形，而毋庸對原告負任何侵權行為責任
  (三)原告既欲將系爭匯款借予陳張秀英，以供其股票交割之用，則陳張秀英本於借款
    關係，受領該筆匯款，即非無法律上之原因而受有利益，至豐銀證券嗣扣繳該筆
    匯款用以交割陳張秀英所購之股票，亦係陳張秀英與豐銀證券間之法律關係，蓋
    與原告無涉。從而，原告自不得本於民法第一百七十九條之規定，請求陳張秀英
    或其繼承人即庚○○等三人返還該現存之利益。
柒、綜上所述，被告中華銀行、高新銀行並無違背原告委任之指示，亦無逾越權限之
    行為，高新銀行更無故意過失侵害原告權利之情況，至陳張秀英則係基於借款之
    法律關係，受領該筆借款，自無任何不當得利之情形發生，是原告本於民法第五
    百三十五條、第五百四十四條、第一百八十四條第一項前段、第一百七十九條之
    規定，分別請求被告給付原告如匯款數額之損害賠償或不當得利暨自九十年四月
    十七日起至清償日止，按年息百分之五計算之法定遲利息，即屬無據，應予駁回
    。
捌、再原告既受敗訴判決，其假執行之聲請即失所依據，應併予駁回。
玖、據上論結，原告之訴為無理由，依民事訴訟法第三百八十五條第一項前段、第七
    十八條，判決如主文。
中　　　華　　　民　　　國　　九十一　　年　　　六　　　月　　二十一　　日
                              臺灣高雄地方法院民事第一庭
~B法　　　官　林靜梅
右為正本係照原本作成。
如不服本判決，應於送達後廿日內，向本院提出上訴狀並表明上訴理由，如於本
判決宣示後送達前提起上訴者，應於判決送達後十日內補提上訴理由書（須附繕本）。
中　　　華　　　民　　　國　　九十一　　年　　　六　　　月　　二十一　　日
~B法院書記官　曾瓊玉
